臺灣板橋地方法院刑事判決　　　　　　　96年度易字第2425號
公　訴　人　臺灣板橋地方法院檢察署檢察官
被　　　告　甲○○
上列被告因詐欺案件，經檢察官提起公訴（96年度偵緝字第1938
號）暨臺灣臺北地方法院檢察署檢察官移送併辦（96年度偵緝字
第2139號），本院判決如下：
    主  文
甲○○幫助意圖為自己不法之所有，以詐術使人將本人之物交付
，處有期徒刑肆月，如易科罰金，以新臺幣壹仟元折算壹日；減
為有期徒刑貳月，如易科罰金，以新臺幣壹仟元折算壹日。
    事  實
一、甲○○依一般社會生活之通常經驗，本可預見將自己所申辦
    之金融機關帳戶提供不相識之人使用，將可能供用於幫助他
    人犯詐欺罪資為遂行詐欺犯行之工具，然竟基於幫助詐欺之
    不確定故意，於不詳時間，在不詳地點，將其所申辦永和中
    山路郵局之帳號為0000000-0000000 號及台中商業銀行台北
    分行000000000000號之帳戶存摺、金融卡、印章及密碼，提
    供予不詳之詐欺集團使用。嗣由詐騙集團成員於95年7 月中
    旬，以電話通知乙○○，佯稱中獎要求匯款支付稅金，致乙○○陷於錯誤而信以為真，遂於同年月21日，在臺中縣烏日
    郵局匯款臺幣（下同）5 萬元至甲○○上揭台中商業銀行台
    北分行帳戶，旋遭悉數提領一空。乙○○發覺受騙報警處理
    ，始循線查知上情。又詐騙集團成員於95年8 月7 日上午9
    時許，以電話通知丙○○，佯稱為其女朋友，因債務糾紛急
    需借錢，要求匯款，致使丙○○陷於錯誤，遂於同年月9 日
    ，至臺新銀行景平分行，分別將臺幣（下同）20萬元及9 萬
    99 70 元，匯入甲○○所有之上開永和中山路郵局帳戶內。
    嗣丙○○於匯款後未久，旋發覺受騙，而報警處理始查悉上
    情。
二、案經臺北縣政府警察局板橋分局報請臺灣板橋地方法院檢察
    署檢察官偵查起訴暨臺灣臺北地方法院檢察署檢察官移送併
    辦。
    理  由
一、按被告以外之人於審判外之言詞或書面陳述，除法律有規定
    者外，不得作為證據，刑事訴訟法第一百五十九條固定有明
    文。惟被告以外之人於審判外之陳述，雖不符前四條之規定
    ，而經當事人於審判程序同意作為證據，法院審酌該言詞陳
    述或書面陳述作成時之情況，認為適當者，亦得為證據。當
    事人、代理人或辯護人於法院調查證據時，知有第159 條第
    1 項不得為證據之情形，而未於言詞辯論終結前聲明異議者
    ，視為有前項之同意。查本案被害人乙○○、丙○○於警詢
    中之證述及下列本院調查證據，被告就證據能力部分未表異
    議，均有證據能力。
二、訊據被告甲○○矢口否認涉有上揭犯行，辯稱：伊所有上開
    帳戶是在二、三年前就不見了，伊在外面流浪時在睡覺時被
    撿走了，並非提供給詐欺集團使用云云。經查：
（一）上揭事實，有被害人丙○○於警詢之指訴及郵局之匯款單
      、中華郵政股份有限公司板橋郵局95年8 月29日板營字第
      0950202130號函、96年4 月16日板營字第096020 0844 號
      函附之被告上開郵局帳戶之開戶資料及帳戶存款往來明細
      表；以及被害人乙○○於警詢之指述、郵政跨行匯款申請
      書1 紙、台中商業銀行台北分行000000000000號之帳戶客
      戶資料及交易明細各1 紙等件可資佐證。
（二）被告所有上開郵局帳戶，被告曾於95年3 月30日親自辦理
      掛失及變更密碼、印鑑，有上開中華郵政股份有限公司板
      橋郵局95年8 月29日函、96年4 月16日函所附資料在卷可
      稽。是被告辯稱於二、三年前遺失云云，已難遽予採信。
      且被告於同日亦辦理語音系統，如依被告所辯其在外流浪
      ，為何不於發現遺失時辦理掛失或報警處理，反而在遺失
      已久之後去辦理掛失及變更密碼、印鑑及語音系統？益足
      見其所辯顯與常情有違。又被告既已變更密碼，若非被告
      將金融卡密碼告知詐騙集團，集團成員如何能輕易知悉密
      碼？亦啟人疑竇。
（三）再者，如被告上開帳戶果真遺失，就取得上揭金融機構帳
      戶之第三人而言，該人既有意利用他人帳戶作為詐騙之工
      具，當無選擇一隨時可能遭真正存款戶掛失而無法使用之
      帳戶之可能，輔以現今社會上，確實存有不少為貪圖小利
      而出售自己帳戶供人使用之人，是該第三人僅需付出少許
      之金錢，即可取得可完全操控而無遭掛失風險之他人帳戶
      ，該第三人實無以此方式取得上揭金融機構帳戶並耗費時
      間精神予以解密之必要。否則，若被告在該第三人尚未行
      詐前，或行詐後，尚未將揭金融機構帳戶內之款項提領出
      前，立即將上揭金融機構帳戶掛失，該第三人豈非無法遂
      其詐財之目的，該第三人絕無將涉及詐騙成否之關鍵置於
      如此不確定境地之可能。
（四）又金融存摺事關個人財產權益之保障，其專有性甚高，除
      非本人或與本人親密關係者，難認有何理由可自由流通使
      用該存摺，且一般人均有妥為保管及防止他人任意使用之
      認識，縱特殊情況偶須交付他人使用，亦必深入瞭解他人
      用途暨其合理性，始予提供；又該等專有物品如落入不明
      人士手中，而未加以闡明正常用途，極易被利用為與財產
      有關之犯罪工具，此乃吾人依一般生活認知所易於體察之
      常識，而有犯罪意圖者，非有正當理由，竟徵求他人提供
      帳戶，客觀上可預見其目的，多係欲藉該帳戶取得不法犯
      罪所得，且隱匿帳戶內資金之實際取得人之身分，以逃避
      追查，以被告在交付上開帳戶予他人時，係智識程度正常
      之成年人，自應具有相當之社會經驗、常識，其對向其收
      取帳戶之人不自己開立帳戶卻收取他人金融機構帳戶之舉
      ，豈能無疑？況自政府開放金融業申請設立以來，金融機
      構大量增加，使一般人申請存款帳戶極為容易、便利，除
      非充作犯罪使用，否則實無向他人購買或蒐集金融機構帳
      戶之必要，亦無將存款存放於他人帳戶之理。因之，被告
      將其所有上開金融機構帳戶提供予他人使用，對該蒐集帳
      戶之人將可能以該帳戶供作詐欺取財之非法用途一節，應
      有所預見，竟不違背其本意，仍提供其所有上開銀行帳戶
      予他人使用，是被告具有幫助犯罪之不確定故意甚明。
（五）綜上所述，被告所辯，均無可採。本件事證明確，被告犯
      行，已堪認定。
三、核被告所為，係犯刑法第30條第1 項前段、第339 條第1 項
    之幫助詐欺取財罪。被告係以一個幫助行為將其所有之上開
    銀行、郵局之帳戶存摺、提款卡及密碼等物交予詐欺集團成
    員使用，作為渠等對被害人實施詐欺取財犯罪之取款工具，
    僅論以一幫助詐欺取財罪。又被告以幫助之意思，參與構成
    要件以外之行為，為幫助犯，爰依刑法第30條第2 項規定，
    依正犯之刑減輕之。又本案卷內雖無證據可資證明被告交付
    上開金融機構帳戶之時點為何，惟我國刑法對於幫助犯之處
    罰係建立在限制從屬形式之理論，其成立以被幫助者著手犯
    罪之實行，且具備違法性為必要，幫助者僅著手於幫助行為
    ，仍未使該行為具備可罰性，故刑法第1 條所指「行為時」
    ，自應係正犯或共犯實施犯罪行為之時，而本案正犯為上開
    詐欺取財犯行之時點，既均係於95年7 月1 日刑法修正施行
    之後，故本案尚無比較新舊法之問題，應逕適用修正後刑法
    之規定即可，應予敘明。爰審酌被告將上開帳戶提供他人使
    用，助長他人犯罪，增加被害人尋求救濟及治安機關查緝犯
    罪之困難，危害被害人財產安全及社會治安，兼衡被告素行
    、智識程度、犯罪動機、對被害人財產所生危害程度，及其
    犯後否認犯行之態度等一切情狀，量處如主文所示之宣告刑
    ，並諭知易科罰金之折算標準。末查，被告本件犯罪之時間
    為96 年4月24日以前，合於中華民國96年罪犯減刑條例第2
    條第1 項第3 款之減刑條件，應減其宣告刑二分之一如主文
    所示，並諭知易科罰金之折算標準。
四、臺灣臺北地方法院檢察署檢察官移送併辦（96年度偵緝字第
    2139號）之犯罪事實，與本件起訴之犯罪事實，有實質上一
    罪之關係，本院自得併予審究，附此敘明。
據上論斷，應依刑事訴訟法第299 條第1 項前段，刑法第30條、
第339 條第1 項、第41條第1 項前段，刑法施行法第1 條之1 ，
中華民國96年罪犯減刑條例第2 條第1 項第3 款、第7 條，判決
如主文。
本案經檢察官藍海凝到庭執行職務
中　　華　　民　　國　　96　　年　　11　　月　　8 　　日
　　　　　　　　　　刑事第七庭  審判長法　官　胡堅勤
                                      法  官  吳佳穎
                                      法  官  李君豪
以上正本證明與原本無異。
如不服本判決，應於判決送達後10日內敘明上訴理由，向本院提
出上訴狀（應附繕本）。
　　　　　　　　　　　　　　　　　　　書記官　林文達
中　　華　　民　　國　　96　　年　　11　　月　　8 　　日
附錄本案論罪科刑法條全文：
中華民國刑法第339條
意圖為自己或第三人不法之所有，以詐術使人將本人或第三人之
物交付者，處5 年以下有期徒刑、拘役或科或併科1 千元以下罰
金。
以前項方法得財產上不法之利益或使第三人得之者，亦同。
前二項之未遂犯罰之。
